【裁判字號】    94,上易,617
【裁判日期】    951220
【裁判案由】    詐欺
【裁判全文】
臺灣高等法院臺南分院刑事判決         94年度上易字第617號
上  訴  人  臺灣臺南地方法院檢察署檢察官
被      告  丙○○
被      告  丁○○
上列上訴人因被告詐欺案件，不服臺灣臺南地方法院93年度易字
第1031號中華民國94年9月27日、同年10月27日第一審判決（起
訴案號：臺灣臺南地方法院檢察署93年度偵緝字204號、92年度
偵緝字205號；移送併辦：同署93年度偵字第513號），提起上訴
，本院判決如下：
    主  文
原判決關於丁○○部分撤銷。
丁○○共同連續以詐術得財產上之不法利益，處有期徒刑捌月。
其他上訴駁回。
    事  實
一、丙○○與丁○○於民國90年12月間，在中華日報上刊登「辦
    門號送現金」之廣告，劉儒康見報上廣告後，主動與丙○○
    、丁○○聯絡，三人竟共同基於意圖為自己得財產上不法利
    益之犯意聯絡，由劉儒康將其向中華電信股份有限公司（以
    下簡稱中華電信）、台灣大哥大股份有限公司（以下簡稱台
    灣大哥大）所申辦如附表一編號1至8所示之八個門號，以每
    張門號晶片卡新台幣（下同）500元至1000元不等之價格，
    出賣與丙○○、丁○○。丙○○、丁○○取得門號晶片卡之
    後，旋即轉售予與渠等有共同犯意不詳姓名之人，任由該無
    意支付通信費用之人使用該門號撥打電話，致使中華電信、
    台灣大哥大等公司陷於錯誤，而提供通訊服務，以取得免付
    通信費之不法利益（撥打金額均如附表所示）。丙○○於91
    年3月間，又承繼前揭犯意，並與丁○○及劉進士等人基於
    共同之犯意，在報紙上刊登「辦手機換現金」之廣告，誘使
    他人與渠等一同前往通訊行辦理手機及門號，並應允每個門
    號給予1200元之對價，辦妥手機後，旋將手機賣回給通信行
    ，再將門號晶片卡轉賣予渠等有共同犯意不詳姓名之人，任
    由無意支付通信費用之人使用該門號撥打電話，而取得免付
    通信費之不法利益。適於91年3月9日，罹患輕度智能不足之
    乙○○見上開廣告刊登之訊息，而與丙○○等人聯絡，由渠
    等分別將乙○○帶往台南縣永康市○○路195巷129號之「亞
    屴電訊科技有限公司」、台南市○○路356號之「傳新企業
    有限公司」以及台南市○○○路○段48號之「台灣大哥大門
    市部」申辦如附表二編號1至3及5所示之四個門號，僅給予
    乙○○1200元，惟嗣後又之收回，並將申辦之門號轉賣予渠
    等有共同犯意不詳姓名之人撥打電話，使該無意支付電話費
    而撥打電話之人取得免付通信費用之不法利益（撥打金額均
    如附表所示）。嗣乙○○之母甲○○接獲帳單發覺有異，始
    向乙○○查知上情。
二、案經乙○○訴由台南縣警察局永康分局報請經檢察官偵查起
    訴及檢察官移送併辦。
    理  由
一、被告丙○○經合法傳喚未到，惟於本院準備程序就被訴事實
    坦白認罪；訊據被告丁○○則辯稱：伊僅使用劉儒康申辦之
    如附表一編號1、2所示之2個門號撥打電話，且約定電話費
    應由劉儒康支付，至於乙○○部分，則是丙○○之個人行為
    ，與伊無關云云。惟查，上揭事實業據被告丙○○、丁○○
    二人於原審審理時坦承不諱，核與證人劉儒康、乙○○、沈
    文順、楊順興、周明才於偵訊中之證述互核相符，並有中華
    電信股份有限公司南區電信分公司93年9月20日南行三字第
    ９３Ｃ８２００６９７號函文、台灣大哥大股份有限公司93
    年10月11日法警字第０９３４９８３７號函、切結書及中華
    、遠傳、台灣大哥大等電信公司電話費用收據及催繳通知單
    影本可資佐證。是被告丁○○嗣後翻異前詞，顯為飾卸之詞
    ，尚不足採。本件事證明確，被告二人犯行均堪認定。
二、被告等行為後，刑法第56條連續犯規定，業於94年1月7日修
    正公布刪除，並於95年7月1日施行，則被告等人之犯行，因
    行為後新法業已刪除連續犯之規定，此刪除雖非犯罪構成要
    件之變更，但顯已影響行為人刑罰之法律效果，自屬法律有
    變更，如無連續犯之適用，則上開所涉各罪均以加法相加累
    計，結果自遠超過適用連續犯（以一罪論並加重其刑至二分
    之一）之法律效果。是依新法第2條第1項規定，比較新舊法
    結果，自仍應適用較有利於被告之行為時法律即舊法論以連
    續犯。
三、核被告二人所為，均係犯刑法第339條第2項之詐欺得利罪，
    被告二人分別與劉儒康及購買晶片卡不詳姓名之人間、劉進
    士及購買晶片卡不詳姓名之人間，就上開犯行，均有犯意聯
    絡及行為分擔，應論以共同正犯。被告先後多次出售門號晶
    片卡供人撥打之犯行，其時間緊接、方法相同，各觸犯構成
    要件相同之罪名，顯係基於概括之犯意反覆為之，應依修正
    前刑法第56條連續犯之規定論以一罪，並加重其刑。移送併
    辦部分經公訴檢察官於原審審理中當庭擴張起訴之範圍，與
    公訴人已起訴部分，屬連續犯之裁判上一罪，自為起訴效力
    所及，本院自應併予審理。
四、原判決關於被告丁○○部分，以被告事證已臻明確，因予論
    罪科刑，固非無見，惟查被告丁○○嗣後已與告訴人乙○○
    達成和解，並於本院當庭支付11000元予告訴人之母甲○○
    收訖，為原判決未及審酌，尚有未合。檢察官循告訴人之請
    求以被告丁○○未賠償告訴人，惡性重大，而指摘原判決量
    刑過輕，惟被告丁○○事後已與告訴人和解，告訴人之母甲○○尚且於本院審理時表示不追究被告丁○○，故檢察官此
    部分上訴雖無理由，然原判決未及審酌被告上開賠償告訴人
    之情，仍有可議，此部分自應由本院將原判決關於被告丁○○部分撤銷改判。爰併審酌被告丁○○犯罪之動機、目的、
    手段、所生危害（事後已賠償告訴人乙○○），及被告犯後
    坦承不諱之態度等一切情狀，量處如主文第二項所示之刑。
五、至原審關於被告丙○○部分認事證已臻明確，因予適用刑法
    第28條、第339條第2項、修正前第56條，罰金罰鍰提高標準
    條例第1條前段，審酌被告丙○○犯罪之動機、目的、手段
    ，及其對犯行坦承不諱，態度尚稱良好，獲得之利益尚非鉅
    大，惟其誘使罹患輕度智能不足之人辦理門號，手段惡劣等
    一切情事，量處被告丙○○處有期徒刑10月，核此部分原審
    認事用法俱無不合，量刑亦稱妥適。檢察官上訴意旨循告訴
    人意旨認被告丙○○連續詐欺惡性重大，指摘原判決此部分
    量刑過輕不當，請求撤銷原判決有關此部分，尚無理由，應
    予駁回。被告丙○○經合法傳喚，無正當理由不到庭，爰不
    待其陳述逕行判決。
六、公訴意旨另以：附表二編號1、7、8、9所示電話撥打欠費金
    額分別為八千八百五十八元、三千九百九十五元、六千零三
    十五元、二千九百七十七元，編號4、5所示電話號撥打欠費
    金額為不詳等語，尚有未洽，應變更為附表二該編號所示金
    額。又本件詐欺得利罪，係以不詳姓名取得電話之人與被告
    丙○○及劉進士等人基於共同之犯意撥打電話，取得不給付
    通信利益時為犯罪之著手。如未著手撥打或撥打後給付通信
    費用，即無成立犯罪之可能。今被告所申辦附表二編號4、6
    所示電話並未經撥打；附表二編號7至9所示電話，經不詳姓
    名之人撥打後於91年8月27日即本件檢察官起訴之前即已繳
    清電話費用，此有本院依職權調閱之台灣大哥大用戶話費金
    額一覽表附卷可稽 (附於原審卷)應堪認為真實。前揭電話
    既未經著手撥打，或未取得不給付電話費之通信利益，即難
    認成立詐欺得利罪。此部分事實，因檢察官認為與前揭有罪
    部分為裁判上一罪之連續犯關係，本院自毋庸為無罪之諭知
    ，附此敘明。
據上論結，應依刑事訴訟法第369條第1項前段、第364條、第371
條、第368條、第299條第1項前段、刑法第2條第1項前段、第28
條、第339條第2項、修正前第56條，罰金罰鍰提高標準條例第1
條前段，判決如主文。
本案經檢察官曾銘芳到庭執行職務。
中    華    民    國    95    年    12    月    20    日
                  刑事第二庭    審判長法  官    葉居正
                                      法  官    吳勇輝
                                      法  官    郭千黛
以上正本證明與原本無異。
不得上訴。
                                      書記官    尤乃玉
中    華    民    國    95    年    12    月    21    日
附錄本案論罪科刑法條全文
中華民國刑法第339條（普通詐欺罪）
意圖為自己或第三人不法之所有，以詐術使人將本人或第三人之
物交付者，處5年以下有期徒刑、拘役或科或併科1千元以下罰金
。
以前項方法得財產上不法之利益或使第三人得之者，亦同。
前二項之未遂犯罰之。
附表一：（即併辦部分）
┌─┬──────────┬───┬───┬─────┬────────┐
│編│   門 號 號 碼      │申請人│撥打欠│劉儒康申請│ 計費時間       │
│號│                    │      │繳金額│遺失復話  │                │
├─┼──────────┼───┼───┼─────┼────────┤
│1 │  0000000000        │劉儒康│ 10340│          │90.12.7～91.3.21│
│  │ （中華電信）       │      │      │          │                │
│  │                    │      │      │          │                │
├─┼──────────┼───┼───┼─────┼────────┤
│2 │  0000000000        │劉儒康│  2855│          │90.10.3～91.3.20│
│  │ （中華電信）       │      │      │          │                │
│  │                    │      │      │          │                │
├─┼──────────┼───┼───┼─────┼────────┤
│3 │  0000000000        │劉儒康│   672│          │90.10.3～91.8.16│
│  │ （中華電信）       │      │      │          │                │
│  │                    │      │      │          │                │
├─┼──────────┼───┼───┼─────┼────────┤
│4 │  0000000000        │劉儒康│  3882│       ˇ │90.3.13～92.4.30│
│  │（台灣大哥大）      │      │      │          │                │
│  │                    │      │      │          │                │
├─┼──────────┼───┼───┼─────┼────────┤
│5 │  0000000000        │劉儒康│ 14085│       ˇ │90.3.13～92.4.30│
│  │（台灣大哥大）      │      │      │          │                │
│  │                    │      │      │          │                │
├─┼──────────┼───┼───┼─────┼────────┤
│6 │  0000000000        │劉儒康│ 12811│       ˇ │90.3.13～92.4.30│
│  │（台灣大哥大）      │      │      │          │                │
│  │                    │      │      │          │                │
├─┼──────────┼───┼───┼─────┼────────┤
│7 │  0000000000        │劉儒康│ 10491│       ˇ │90.3.13～92.4.30│
│  │（台灣大哥大）      │      │      │          │                │
│  │                    │      │      │          │                │
├─┼──────────┼───┼───┼─────┼────────┤
│8 │  0000000000        │劉儒康│  8851│       ˇ │90.3.13～92.4.30│
│  │（台灣大哥大）      │      │      │          │                │
│  │                    │      │      │          │                │
└─┴──────────┴───┴───┴─────┴────────┘
附表二：（即起訴部分）
┌─┬──────────┬───┬───┐
│編│   門 號 號 碼      │申請人│撥打欠│
│號│                    │      │繳金額│
├─┼──────────┼───┼───┤
│1 │  0000000000        │乙○○│   594│
│  │ （遠傳電信）       │      │      │
│  │                    │      │      │
├─┼──────────┼───┼───┤
│2 │  0000000000        │乙○○│   188│
│  │ （中華電信）       │      │      │
│  │                    │      │      │
├─┼──────────┼───┼───┤
│3 │  0000000000        │乙○○│   188│
│  │ （中華電信）       │      │      │
│  │                    │      │      │
├─┼──────────┼───┼───┤
│4 │  0000000000        │乙○○│     0│
│  │ （遠傳電信）       │      │      │
│  │                    │      │      │
├─┼──────────┼───┼───┤
│5 │  0000000000        │乙○○│ 11394│
│  │ （中華電信）       │      │      │
│  │                    │      │      │
├─┼──────────┼───┼───┤
│6 │  0000000000        │乙○○│     0│
│  │ （中華電信）       │      │      │
│  │                    │      │      │
├─┼──────────┼───┼───┤
│7 │  0000000000        │乙○○│     0│
│  │（台灣大哥大）      │      │      │
│  │                    │      │      │
├─┼──────────┼───┼───┤
│8 │  0000000000        │乙○○│     0│
│  │（台灣大哥大）      │      │      │
│  │                    │      │      │
├─┼──────────┼───┼───┤
│9 │  0000000000        │乙○○│     0│
│  │（台灣大哥大）      │      │      │
│  │                    │      │      │
└─┴──────────┴───┴───┘


司法院資訊處製作；財團法人民間司法改革基金會備份。
